【裁判字號】    95,易緝,140
【裁判日期】    951030
【裁判案由】    竊盜等
【裁判全文】
臺灣高雄地方法院刑事判決             95年度易緝字第140號
公  訴  人  臺灣高雄地方法院檢察署檢察官
被      告  己○○  冒名蕭聰.
                    （現於台灣高雄監獄另案執行中）
上列被告因竊盜等案件，經檢察官提起公訴（94年度偵字第9177
號）及移送併辦審理（94年度偵字第17392 號），本院訊問被告
後，被告為認罪之陳述，經本院合議庭裁定由受命法官獨任進行
審判程序，並判決如下︰
    主  文
己○○連續攜帶兇器竊盜，未遂，處有期徒刑玖月，扣案之大型
電線剪刀壹支、棉質手套壹雙，均沒收之；又行使偽造之特許證
，足以生損害於公眾及他人，處有期徒刑貳月，扣案之偽造P 六
--八０四九號車牌壹面，沒收之。應執行有期徒刑拾壹月，扣案
之偽造P 六--八０四九號車牌壹面、大型電線剪刀壹支、棉質手
套壹雙，均沒收之。
    事  實
一、己○○基於意圖為自己不法所有之概括犯意，先於民國94年
    4 月19日凌晨5 時許，在高雄市三民區○○○路100 號果菜
    市場內某處，因見丁○○所有之車牌號碼2852—ＧＮ號自用
    小貨車之鑰匙仍插在開關之上，而趁機以徒手竊取之，得逞
    後，供己代步之用。又己○○惟恐駕駛上開竊得車輛將遭警
    查獲，乃於竊得上開車輛後之某時，在不詳處所，將上開車
    輛之2852—ＧＮ號車牌卸下，懸掛上其於94年4 月25日，在
    高雄市○○路一處空地，以壓克力為材料、加上噴漆塗料，
    偽造之特許證P6-8049 號車牌1 面於前開車輛上，以逃避查
    緝。復於同年月25日下午1 時許，駕駛上開懸掛偽造車牌之
    竊得車輛，在高雄縣鳳山市與大寮鄉交界處某地，以徒手搬
    運上車之方式，竊取萬大禾鋼鐵股份有限公司所有、甲○○
    持有保管之置放該處工地內之鋼筋鐵條共1936支（均長約
    1.3 公尺*3分粗）得手。嗣己○○於同年月25日下午7 時40
    分許，駕駛上開懸掛偽造車牌之竊得車輛，其上載運所竊得
    之鋼筋鐵條共1936支，欲前往高雄市○○區○○路326 號旁
    之中古物回收商，變賣換取現金時，為警當場查獲，始悉上
    情。
二、又己○○基於為自己不法所有之意圖，於94年7 月30日凌晨
    2 時2 分許，雙手戴棉質手套，並攜帶其所有、客觀上足供
    兇器使用之大型電線剪刀1 支，在高雄縣鳳山市○○○街7
    號對面之佛光山福國寺工地，持該大型電線剪刀剪斷該處工
    地鐵門上用以上鎖之鐵鍊後，進入該處工地內，以著手實行
    竊盜，適其目視搜尋財物，尚未得手之際，有路過之人黃俊
    雄發現而報警處理，為警當場查獲，並扣得上開大型電線剪
    刀1 支及棉質手套1 雙，始查悉上情。
三、案經高雄市政府警察局楠梓分局移請臺灣高雄地方法院檢察
    署檢察官偵查起訴及高雄縣政府警察局鳳山分局報請臺灣高
    雄地方法院檢察署檢察官偵查後移送併辦審理。
    理  由
一、前開犯罪事實，業據被告己○○於本院調查、審理中坦承不
    諱，核與證人即被害人丁○○、戊○○、甲○○、丙○○，
    及目擊證人黃俊雄於警詢時指訴失竊情節相符，復有扣押物
    品目錄表、照片、贓物認領保管單、車牌號碼P6-8049 號行
    車執照影本、車輛遺失電腦輸入單在卷可稽，以及被告偽造
    之車牌1 面、行竊使用之大型電線剪刀1 支、棉質手套1 雙
    扣案可證，足認被告自白與事實相符，本件事證明確，被告
    犯行洵堪認定。
二、新舊法比較：
  (一)按刑法業經總統於94年2 月2 日，以華總一義字第09400014
    901 號令修正公布，並自95年7 月1 日施行（下稱修正後刑
    法）。又行為後法律有變更者，適用行為時之法律。但行為
    後之法律有利於行為人者，適用最有利於行為人之法律，修
    正後刑法第2 條第1項 定有明文。次按，新舊刑法關於刑之
    規定，雖同採從輕主義，係適用最有利於行為人之法律，既
    曰法律，自較刑之範圍為廣，比較時應就罪刑有關之共犯、
    未遂犯、連續犯、牽連犯、結合犯以及累犯加重、自首減輕
    、暨其他法定加減原因、與加減例等一切情形，綜其全部之
    結果，而為比較，再適用有利於行為人之法律處斷，最高法
    院24年上字第4634 號 判例著有明文。又依95年6 月14日公
    布之刑法施行法第1條 之1 之規定：「中華民國94年1 月7
    日刑法修正施行後，刑法分則編所定罰金之貨幣單位為新臺
    幣。94年1 月7 日刑法修正時，刑法分則編未修正之條文定
    有罰金者，自94年1 月7 日刑法修正施行後，就其所定數額
    提高為30倍。但72年6 月26日至94年1 月7 日新增或修正之
    條文，就其所定數額提高為3 倍。」。是本案被告行為後法
    律已有修正，爰將本案適用新舊法之比較，臚列於後：
  1.關於法定刑中罰金部分，修正前刑法第33條第5 款規定「罰
    金：1 元以上。」，依80年5 月6 日修正前罰金罰鍰提高標
    準條例第3 條之規定，復由司法院、行政院會銜於72年7 月
    27日發布，自72年8 月1 日施行，提高刑法所定罰金數額10
    倍，並依現行法規所定貨幣單位折算新臺幣條例第2 條之規
    定：「現行法規所定金額之貨幣單位為圓、銀元或元者，以
    新臺幣元之3 倍折算之。」，經折算為新臺幣後，則罰金刑
    之最輕刑度為新臺幣30元以上；修正後刑法第33條第5 款規
    定「罰金：新臺幣1 千元以上，以百元計算之。」，經比較
    新舊法結果，以舊法較有利於行為人。
  2.惟上開1.部分係就法院選科罰金刑所加之限制，而非就刑法
    第212 條之犯罪構成要件及刑罰有所變更，不生刑法第2 條
    比較之問題。再者，95 年7月1 日施行之刑法施行法第1 條
    之1 之規定，僅係單純將刑法分則罰金刑之單位由「銀元」
    轉換為「新臺幣」，並未就各該分則之實際內涵加以變更，
    亦不生新舊法比較之問題，均附此敘明。
  3.至刑法第321 條第1 項第3 款則未變更，無庸新舊法比較，
    亦與敘明。
  4.修正前刑法第320 條第1 項普通竊盜罪，原規定法定刑為「
    5 年以下有期徒刑、拘役或500 元以下罰金」，且依修正前
    刑法第33條第5 款及罰金罰鍰提高標準條例第1 條前段，規
    定罰金數額應為10元以上；然依刑法施行法第1 條之1 規定
    ，修正後該條之法定刑度應為「1 年以下有期徒刑、拘役或
    新臺幣15,000元以下罰金」，而修正後刑法第33條第5 款提
    高罰金數額為新臺幣1,000 元以上，並以百元計算之。是以
    該罪修正後關於有期徒刑、拘役等自由刑雖未加以變更，惟
    就罰金數額下限則予以提高，故修正後之法律效果對行為人
    而言較屬不利，準此，應以修正前之規定對於被告較為有利
    。
  5.關於連續犯之適用，因被告行為後新法業已刪除連續犯之規
    定，此刪除雖非犯罪構成要件之變更，但顯已影響行為人刑
    罰之法律效果，自屬法律有變更，經比較新舊法結果，修正
    後刑法尚無有利於被告，依修正後刑法第2 條第1 項前段之
    規定，應適用被告行為時之法律，即修正前刑法第56條之規
    定論以連續犯（最高法院95年5 月23日95年第8 次刑事庭會
    議決議參照）。
  6.按本件被告行為時，關於未遂犯之處罰，修正前刑法第25條
    規定「已著手於犯罪行為之實行而不遂者，為未遂犯，未遂
    犯之處罰，以有特別規定者，為限」，修正前刑法第26條前
    段規定「未遂犯之處罰，得按既遂犯之刑減輕之」，而於95
    年7 月1 日刑法修正施行後，上開關於未遂犯之處罰，乃統
    一移置於修正後刑法第25條規定「已著手於犯罪行為之實行
    而不遂者，為未遂犯。未遂犯之處罰，以有特別規定者為限
    ，並得按既遂犯之刑減輕之。」，比較上開規定，僅屬法條
    順序之移置，並無法律之變更，自不生法律比較適用之問題
    。
  7.關於數罪併罰定應執行之刑部分，修正前刑法第51條規定：
    「數罪併罰，分別宣告其罪之刑，依左列各款定其應執行者
    ：」其中第5 款規定：「宣告多數有期徒刑者，於各刑中之
    最長期以上，各刑合併之刑期以下，定其刑期。但不得逾20
    年。」；修正後刑法第51條第5 款規定：「宣告多數有期徒
    刑者，於各刑中之最長期以上，各刑合併之刑期以下，定其
    刑期。但不得逾30年。」，經比較新舊法結果，新法並非有
    利於行為人，應依修正前刑法，定其應執行之刑。
三、按特許云者，係指依據法令特別許可執行一定業務或享有某
    特種權利之證書。而汽車牌照包括號牌、行車執照及拖車使
    用證，為行車之許可憑證，道路交通安全規則第8 條定有明
    文。是汽車號牌應係特許證，核被告上開偽造自用小貨車號
    牌而懸掛持以行使之所為，係犯刑法第216 條、刑法第212
    條之行使偽造特種文書罪。被告偽造特種文書後持以行使，
    其偽造之低度行為應為行使之高度行為所吸收，不另論罪。
    公訴意旨雖認被告所為係犯刑法第212 條偽造特種文書罪嫌
    ，然被告偽造後據以行使之事實，已如前述，惟本院認定之
    事實與檢察官起訴之事實僅犯罪狀態不同，並非處罰之獨立
    規定，自毋庸變更起訴法條，併此敘明。又核本件犯罪事實
    一、部分，被告己○○所為，係犯修正前刑法第320 條第1
    項之竊盜罪、修正後刑法第216 條、第212 條之行使偽造特
    許證罪。再按大型電線剪刀係客觀上足以對他人生命、身體
    、安全構成威脅，且具有危險性之凶器無訛，核本件犯罪事
    實二、部分，被告攜帶該大型電線剪刀兇器著手實行竊盜犯
    行，未遂，係犯修正後刑法第321 條第2 項、第1 項第3 款
    之攜帶兇器加重竊盜未遂罪。被告雖著手於竊盜行為之實施
    ，惟尚未得手之際即為警所查獲，為未遂犯，應依刑法第25
    條第2 項規定，按既遂犯之刑度減輕其刑。公訴人雖未就被
    告於94年7 月30日之攜帶兇器竊盜未遂罪犯行（即移送併辦
    部分），於起訴書犯罪事實欄中敘明，惟該部分行為與已敘
    及部分，有連續犯之裁判上一罪關係，已如前述，為起訴效
    力所及，本院自得併予審理。被告先後3 次竊盜、加重竊盜
    未遂之犯行，時間緊接，方法相同，所犯構成要件相同之罪
    名，顯係基於概括犯意反覆為之，均為連續犯，應依修正前
    刑法第56條之規定論以刑法第321 條第2 項、第1 項第3 款
    之攜帶兇器竊盜未遂罪，並加重其刑。被告所犯連續攜帶兇
    器竊盜未遂罪與行使偽造特許證罪間，犯意各別、罪名有異
    ，應予分論併罰。爰審酌被告素行非佳，已有類此竊盜、偽
    造文書前科，有臺灣高等法院被告前案紀錄表在卷可按，正
    值青壯年紀，卻均不思以合法正當途徑獲取財物，竟恣意多
    次竊取他人物品，對他人之財產安全及社會治安顯已造成危
    害，及其偽造車牌，以脫免依法追訴處罰，對法治之危害，
    惟犯後坦承犯行，態度尚可，參以所竊得之自用小貨車價值
    及鋼筋鐵條1936條之價值，失竊財物已由被害人領回，犯罪
    之動機、目的、所生損害及犯罪行為人之生活狀況等一切情
    狀，量處如主文所示之刑，並諭知應執行刑。
四、按刑事訴訟法第266 條規定，起訴之效力不及於檢察官所指
    被告以外之人，即所謂起訴對人之效力。而同法第264 條第
    2 項第1 款規定起訴書應記載被告之姓名、性別等資料或其
    他足資辨別之特徵，係為特定刑罰權對象之用，其起訴之對
    象為被告其「人」，而非「姓名」。是於冒名應訊情形，訴
    訟關係存在於冒名者，此時僅為「被告姓名錯誤」之問題，
    檢察官所指被告乃該冒名者，檢察官及法院之刑罰權對象始
    終無誤，而姓名僅是人之識別而已，參照大法官會議解釋第
    43號及最高法院92年台非字第107 號判決意旨。
  (一)查本件被告己○○於94年4 月19日竊取丁○○所有之自用小
    貨車、94年4 月25日行使偽造特許證、同年月日竊得鋼筋鐵
    條，嗣為警查獲，於94年4 月26日，在高雄市政府警察局楠
    梓分局加昌派出所警詢時、94年4 月26日，在臺灣高雄地方
    法院檢察署檢察官偵訊時、94年5 月13日本院移審訊問時；
    以及94年7 月30日攜帶兇器竊盜未遂，嗣為警查獲，於94年
    7 月30日，在高雄縣政府警察局鳳山分局文山派出所警詢時
    、94年7 月30日，在臺灣高雄地方法院檢察署檢察官偵訊時
    ，均冒用案外人「蕭聰明」名義應訊，致檢察官誤以「蕭聰
    明」名義向本院提起公訴等情，業經被告己○○到院自承在
    卷，復有案外人蕭聰明到院證稱己○○係伊哥哥、己○○之
    右手手指頭有4 隻斷裂，伊則僅有左食指缺損等語明確（見
    本院卷第137-139 頁訊問筆錄），並經本院將案外人蕭聰明
    於94年11月19日本院訊問時按捺之指紋卡，與被告己○○於
    高雄市政府警察局楠梓分局第8414號卷內警詢筆錄上留存之
    指紋、臺灣高雄地方法院檢察署94年度偵字第17392 號卷內
    偵訊筆錄上留存之指紋、高雄縣政府警察局林園分局第824
    號卷內警詢筆錄上所按捺之指紋、高雄縣政府警察局林園分
    局第604 號卷內警詢筆錄上所按捺之指紋、高雄縣政府警察
    局仁武分局第846 號卷內警詢筆錄上所按捺之指紋，送請內
    政部警政署刑事警察局以指紋電腦比對法及指紋特徵點比對
    法鑑驗結果，上開前兩份筆錄上之指紋，與該局檔存被告己
    ○○指紋卡上之左拇指、右拇指及十指指紋相符，後三份筆
    錄上之指紋，則與該局檔存案外人蕭聰明指紋卡上之左拇指
    、右拇指及十指指紋相符，有該局94年12月14日刑紋字第09
    40181718號鑑驗報告在卷可參（見本院卷第151 頁），足認
    被告己○○確有冒用「蕭聰明」名義之情事，是本件經高雄
    市政府警察局楠梓分局移送、高雄縣政府警察局鳳山分局報
    告及臺灣高雄地方法院檢察署檢察官偵查起訴、移送併辦之
    對象，應為被告己○○，而非被冒名者「蕭聰明」，應屬明
    確，爰更正檢察官起訴書上所載被告姓名均為己○○。
  (二)至被告己○○冒名應訊部分行為，是否另涉犯偽造文書等罪
    嫌，本院爰依刑事訴訟法第241 條規定，於公務員執行職務
    知有犯罪嫌疑時，應為告發，而由檢察官另行偵查起訴，附
    此敘明。
五、至扣案之偽造P6- 8049號車牌壹面，係被告所有，且供行使
    偽造特許證犯罪所用之物；扣案之大型電線剪刀1 支、棉質
    手套1 雙，均為被告所有供竊盜犯行所用之物，業據被告供
    陳在卷，爰依刑法第38條第1 項第2 款之規定，均予以宣告
    沒收之。
六、依刑事訴訟法第273 條之1 第1 項、第299 條第1 項前段，
    刑法第2 條第1 項前段、修正前刑法第56條、第321 條第2
    項、第1 項第3 款、第216 條、第212 條、第26前段、第51
    條第5 款、第38條第1 項第2 款，罰金罰鍰提高標準條例第
    1條，判決如主文。
七、本件經檢察官乙○○到庭執行職務。
中    華    民    國    95    年    10    月    30    日
                  刑事第十一庭  法  官  吳金芳
以上正本證明與原本無異。
如不服本判決，得自收受送達之日起10日內，向本院提起上訴。
中    華    民    國    95    年    11    月    2     日
                                書記官  劉音利
附錄本判決論罪之法條：
刑法第320條
中華民國刑法第320條
（普通竊盜罪、竊佔罪）
意圖為自己或第三人不法之所有，而竊取他人之動產者，為竊盜
罪，處 5 年以下有期徒刑、拘役或 5 百元以下罰金。
意圖為自己或第三人不法之利益，而竊佔他人之不動產者，依前
項之規定處斷。
前二項之未遂犯罰之。
中華民國刑法第212條
（偽造變造特種文書罪）
偽造、變造護照、旅券、免許證、特許證及關於品行、能力服務
或其他相類之證書、介紹書，足以生損害於公眾或他人者，處1
年以下有期徒刑、拘役或3 百元以下罰金。
中華民國刑法第216條
（行使偽造變造或登載不實之文書罪）
行使第 210 條至第 215 條之文書者，依偽造、變造文書或登載
不實事項或使登載不實事項之規定處斷。
中華民國刑法第321條
（加重竊盜罪）
犯竊盜罪而有左列情形之一者，處 6 月以上、 5 年以下有期徒
刑：
一  於夜間侵入住宅或有人居住之建築物、船艦或隱匿其內而犯
之者。
二  毀越門扇、牆垣或其他安全設備而犯之者。
三  攜帶兇器而犯之者。
四  結夥三人以上而犯之者。
五  乘火災、水災或其他災害之際而犯之者。
六  在車站或埠頭而犯之者。
前項之未遂犯罰之。


司法院資訊處製作；財團法人民間司法改革基金會備份。
